臺灣桃園地方法院刑事判決
110年度簡上字第311號
上  訴  人  臺灣桃園地方檢察署檢察官 
上  訴  人  
即  被  告  黃詩媛


上列上訴人因被告妨害電腦使用罪等案件，不服本院民國110年6
 月11 日所為之109 年度桃簡字第978 號第一審刑事簡易判決（
聲請簡易判決處刑案號：108年度偵字第27303號及移送併辦案號
：109 年度偵字第87號）提起上訴及移送併辦（110年度偵字第1
8303號），本院管轄之第二審合議庭判決如下：
    主  文
原判決撤銷。
黃詩媛犯無故變更他人電腦相關設備之電磁紀錄罪，處有期徒刑
貳月，如易科罰金，以新臺幣壹仟元折算壹日；又犯詐欺取財罪
，共參罪，各處有期徒刑貳月，如易科罰金，以新臺幣壹仟元折
算壹日；應執行有期徒刑肆月，如易科罰金，以新臺幣壹仟元折
算壹日。
未扣案之犯罪所得新臺幣陸萬參仟元沒收，如全部或一部不能沒
收或不宜執行沒收時，追徵其價額。
    事  實
一、黃詩媛因認楊惠君與其男友有曖昧關係，心生不滿，明知未
    獲他人同意或授權，不得擅自登入其臉書帳號，竟基於無故
    輸入他人帳號密碼而入侵他人電腦相關設備、無故變更他人
    電腦相關設備之電磁紀錄之犯意，於民國107 年8 月9 日上
    午4 時28分許，在桃園市○○區○○○街000 號10樓住處，以手
    機連結網際網路至社群網站FACEBOOK（下稱臉書），無故輸
    入楊惠君之臉書帳號「Gina Yang」及密碼，隨即透過其所
    申設使用之johoya0000000il .com電子郵件重設系爭帳號之
    密碼，以此方式變更楊惠君之電腦相關設備之電磁紀錄，使
    楊惠君無法以原先密碼登入該帳號使用，致生損害於楊惠君
    。
二、嗣黃詩媛意圖為自己不法之所有，基於無故輸入他人帳號密
    碼而入侵他人電腦相關設備、詐欺取財之犯意，於附表詐騙
    時間欄所示時間，在不詳地點，以不詳設備連線上網，登入
    楊惠君之上揭臉書帳號後，冒充楊惠君，於附表詐騙時間欄
    所示時間，向楊惠君之友人王志杰佯稱因需繳交房貸及向高
    利貸借款產生利息，急需用錢，致王志杰因而陷於錯誤，分
    別於附表匯款時間欄所示時間，在桃園市○○區○○○○0 號棚場
    內、臺中市○○區○○路0 段000 號統一超商內，分別自其元大
    商業銀行銀行帳號00000000000000號帳戶（下稱王志杰元大
    帳戶）、國泰世華銀行帳號000000000000號帳戶（下稱王志
    杰國泰帳戶）匯款如附表詐騙金額欄所示金額共計新臺幣（
    下同）8 萬9000元至黃詩媛所申請之臺灣新光商業銀行帳號
    000-0000000000000 號帳戶（下稱被告新光帳戶）內。嗣因
    黃詩媛未依約還款且失聯，經王志杰聯繫楊惠君後，始知悉
    受騙，報警查悉上情。
三、案經楊惠君、王志杰訴由桃園市政府警察局桃園分局報告臺
    灣桃園地方檢察署檢察官偵查後聲請簡易判決處刑及移送併
    辦。
    理  由
壹、程序事項
一、按被告以外之人於審判外之陳述，雖不符合同法第159 條之
    1 至第159 條之4 之規定，但經當事人於審判程序同意作為
    證據，法院審酌該言詞陳述或書面陳述作成時之情況，認為
    適當者，亦得為證據。刑事訴訟法第159 條之5第1項定有明
    文。查本判決認定事實所引用被告黃詩媛以外之人於審判外
    之供述證據，檢察官、被告黃詩媛於本院準備程序時均同意
    有證據能力（見本院簡上卷第93頁），復經本院審酌該等證
    據之取得並無違法情形，且與待證事實具有關連性，證明力
    亦無顯然過低或顯不可信之情形，認以之作為證據使用均屬
    適當，揆諸前開規定，前揭證據資料均有證據能力。
二、本判決以下所引用之非供述證據，均與本件事實具有自然關
    聯性，且核屬書證、物證性質，又查無事證足認有違背法定
    程序或經偽造、變造所取得等證據排除之情事，復經本院依
    刑事訴訟法第164 條、第165 條踐行物證、書證之調查程序
    ，堪認均具有證據能力。
貳、實體事項
一、上揭事實，業據被告黃詩媛於偵查、本院準備程序及審理時
    均坦承不諱（見27303偵卷第144、162頁；87偵卷第129-131
    頁；本院簡上卷第90-91、124、126頁），核與證人即告訴
    人楊惠君、王志杰於警詢及偵查之證述相符（見27303偵卷
    第17-20、161-163頁；87偵卷第23-26、27-29、127-128、1
    45-147、207頁），並有「Gina Yang」臉書帳號密碼重新設
    置之紀錄（見87偵卷第77、189、193頁）、「楊惠君」之臉
    書首頁及發文內容翻拍照片（見87偵卷第87-89頁）、IP通
    聯調閱查詢單（見87偵卷第91頁）、王志杰與被告以暱稱「
    Gina Yang」Messenger通訊軟體對話翻拍照片（見27303偵
    卷第47-50、89-113、115-119頁；87偵卷第37-75頁；請上
    卷第25-93頁）、王志杰與楊惠君之Messenger通訊軟體對話
    記錄翻拍照片（見87偵卷第227-273頁）、王志杰元大銀行
    帳戶交易明細（見27303偵卷第45頁）、臺灣新光商業銀行
    股份有限公司集中作業部108年7月1日新光銀集作字第10801
    10460號函暨所附黃詩媛開戶基本資料及交易往來明細（見2
    7303偵卷第53-73頁）、王志杰之國泰帳戶存摺封面、內頁
    影本（見請上卷第21-23頁）、王志杰與黃詩媛以暱稱「媛
    媛Carol」之Messenger通訊軟體對話記錄翻拍照片（見請上
    卷第9-19頁）等在卷可稽，足認被告黃詩媛前開所為任意性
    自白核與事實相符，堪以採信。綜上，本案事證明確，被告
    前揭犯行，均堪認定，應依法論科。
二、論罪科刑及撤銷改判部分：
　㈠被告黃詩媛行為後，刑法第358 、359 條業於108年12月25日
    修正公布，並於同年月27日生效施行，經比較修正前、後之
    規定，修正後規定之罰金刑部分，將罰金數額修正提高30倍
    ，與修正前規定之罰金刑部分經適用刑法施行法第1 條之1
    第2 項本文規定調整倍數後之罰金數額，核屬一致，即修正
    後係將上開各條文之罰金數額調整換算後予以明定，並未變
    更實質內容，該等法條之構成要件及法律效果均未變更，即
    不生新舊法比較之問題，應依一般法律適用原則，適用裁判
    時法即修正後之刑法第358 、359 條規定論處。　　
　㈡個人電腦可藉由網路連結儲存於雲端資料庫之相關資料，是
    刑法第358、359條所謂「他人之電腦或其相關設備」，判斷
    標準應在於「行為人是否具有該電腦或相關設備使用權限」
    ，而非「該電腦或相關設備之所有權屬於何人」。臉書網站
    須註冊會員帳號方得登入之網站，各該帳號使用權限之擁有
    者為所對應之會員本人，是在該網站允許會員操作之範圍內
    ，視同會員電腦之延伸，而為「電腦相關設備」。核被告未
    獲告訴人楊惠君允許，逕行登入楊惠君之臉書帳號，而變更
    楊惠君之帳號密碼及通知郵件之帳號之行為，自已該當無故
    侵入他人電腦相關設備，並變更電磁記錄。
　㈢核被告就犯罪事實一所為，係犯刑法第358 條無故入侵他人
    電腦相關設備罪及第359條無故變更他人電腦相關設備之電
    磁紀錄罪；就犯罪事實二所為，均係犯刑法第358條無故入
    侵他人電腦相關設備罪及同法第339 條第1 項詐欺取財罪。
　㈣按刑法上一行為而觸犯數罪名之想像競合犯存在之目的，在
    於避免對於同一不法要素予以過度評價，其所謂「同一行為
    」，係指所實行者為完全或局部同一之行為而言。因此刑法
    修正刪除牽連犯之規定後，於修正前原認屬於方法目的或原
    因結果之不同犯罪，其間果有實行之行為完全或局部同一之
    情形，應得依想像競合犯論擬（最高法院97年度台上字第34
    94號判決意旨參照）。
　1.被告就犯罪事實一所為，無故入侵告訴人楊惠君之臉書帳號
    、變更該帳號密碼，固係自然意義之數行為，惟其主觀上係
    出於同一妨害電腦使用之意思決定，且客觀上其登入行為與
    變更行為具有局部之重合關係，侵害之法益復屬相同，依社
    會通念，可認被告係在實施同一妨害電腦使用之行為，得評
    價為以一行為同時觸犯前開2罪之想像競合犯，應依刑法第5
    5條前段規定，從一重論以刑法第359條之無故變更他人電腦
    相關設備之電磁紀錄罪。
　2.被告就犯罪事實二所為，無故入侵告訴人楊惠君之臉書帳號
    、冒用該帳號向告訴人王志杰施以詐術騙取財物，具有局部
    重合之同一性存在，依社會一般通念難以從中割裂評價，應
    認屬同一行為，是被告以一行為犯上開2罪名，屬一行為觸
    犯數罪名之想像競合犯，均應依刑法第55條前段規定，從一
    重論以刑法第339 條第1 項之詐欺取財罪。
　㈤被告就犯罪事實一所犯無故變更他人電腦相關設備之電磁紀
    錄罪與犯罪事實二所犯詐欺取財罪間，係侵害不同人之法益
    ，且時間、行為歷程均有不同，犯意各別，行為互殊，應予
    分論併罰；又被告就犯罪事實二所犯3次詐欺取財罪，雖均
    係侵害同一人之法益，然其時間前後有別，時間上並無密接
    性，各次犯行獨立，應予分論併罰。
　㈥檢察官以109 年度偵字第87號及110年度偵字第18303號移送
    併辦部分（均係有關告訴人楊惠君對被告提出無故入侵電腦
    相關設備、無故變更他人電腦相關設備之電磁紀錄之告訴部
    分）與檢察官聲請簡易判決處刑關於被告無故入侵他人電腦
    相關設備冒充楊惠君詐欺告訴人王志杰部分，有想像競合犯
    之裁判上一罪關係，本院自應併予審理。
　㈦犯罪事實擴張之說明：聲請簡易判決處刑意旨雖未就被告於
    附表編號2所示108年2月4日另詐得告訴人王志杰於108年2月
    4日凌晨3時55分許自王志杰國泰帳戶匯出3萬元至被告新光
    帳戶內之犯行起訴，惟此部分犯行與已起訴部分，有實質上
    一罪關係，為起訴效力所及，本院自得併予審理。
　㈧原審以被告罪證明確予以論罪科刑，復諭知就未扣案之犯罪
    所得4萬7000元沒收，於全部或一部不能沒收或不宜執行沒
    收時追徵其價額，固非無見。惟查：
　1.被告係於附表所示時間，3次冒充楊惠君向告訴人王志杰詐
    騙款項3萬元、5萬元、9000元，業如前述，原審漏未審酌被
    告於108年2月4日施用詐術後，告訴人王志杰除自其元大帳
    戶匯款2萬元與被告外，尚自其國泰帳戶匯款3萬元與被告之
    事實，而誤認該次被告僅詐得2萬元，即有違誤，檢察官執
    此提起上訴，為有理由。
　2.按刑事審判旨在實現刑罰權分配之正義，故法院對有罪被告
    之科刑，應符合罪刑相當之原則，使輕重得宜，罰當其罪，
    以契合社會之法律感情，此所以刑法第57條明定科刑時應審
    酌一切情狀，尤應注意該條所列10款事項以為科刑輕重之標
    準。查被告於案發後，分別於108 年1 月20日、108 年4 月
    9 日、110年10月15日、111年3月8日返還2000元、1萬元、7
    000元、7000元，共計2萬6000元與被告，業據被告及告訴人
    供承在卷，並有王志杰與被告對話紀錄、轉帳畫面在卷可參
    （見本院簡上卷第91、97、134頁，請上卷第9-19頁），上
    開事項亦係關乎被告犯後態度之重要事項，再者，被告既已
    部分賠償告訴人王志杰財物損失，就該部分倘再予宣告沒收
    ，顯有過苛之虞，是被告於原審判決後於110年10月15日、1
    11年3月8日業已返還告訴人王志杰7000元、7000元等事實，
    已影響刑之量定及關於沒收之宣告，而為原審所未及審酌，
    被告上訴就此部分請求從輕量刑，為有理由。
　3.被告所犯上開4罪間，犯意各別，行為互殊，應予分論併罰
    ，業如前述，原審漏未審酌上情，就被告3 次無故入侵他人
    電腦相關設備冒充楊惠君對告訴人王志杰施以詐術，僅論以
    接續一罪，並與被告基於素怨而無故入侵告訴人楊惠君之臉
    書帳號、變更臉書帳號之密碼，僅從一重論以無故變更他人
    電腦之電磁紀錄罪，尚有未恰。
　4.是原審判決有上開可議之處，即屬無可維持，應由本院予以
    撤銷改判。
　㈨爰以行為人之責任為基礎，審酌被告僅因己之感情問題，即
    無故登入並變更告訴人楊惠君臉書帳號資訊，且用以詐欺告
    訴人王志杰而為本案犯行，欠缺尊重他人法益之觀念，所為
    實非可取，且迄未能與告訴人楊惠君、王志杰達成和解或獲
    得其等諒解；惟考量被告犯後終能坦承犯行，已賠償告訴人
    王志杰部分損失，兼衡其犯罪動機、目的、手段及於本院審
    理時自述之智識程度、職業、家庭經濟狀況、素行、本案詐
    騙金額、暨告訴人等所受損害程度及告訴人之意見（見本院
    簡上卷第135頁）等一切情狀，分別量處如主文所示之刑，
    並均諭知易科罰金之折算標準，另定被告應執行之刑及諭知
    易科罰金折算標準如主文所示。
　㈩本件被告雖上訴請求宣告緩刑等語。而被告前固未曾因故意
    犯罪受有期徒刑以上刑之宣告，有臺灣高等法院被告前案紀
    錄表在卷可憑，惟被告迄今猶未能與告訴人黃詩媛、王志杰
    達成和解，與告訴人王志杰尚有因本案而生之民事糾紛，於
    本案案發後，猶再涉犯非法利用告訴人楊惠君個人資料而經
    檢察官提起公訴（110年度偵緝字第1885號、110年度偵字第
    18303號），現由本院受理在案，亦有前開被告前案紀錄表
    可按，告訴人楊惠君、王志杰亦始終無原諒被告之意（見本
    院簡上卷第91、135頁），是若未對被告執行適當刑罰，除
    無法裨益其之再社會化，難期預防及矯正之成效外，亦非罰
    當其罪，尚有藉刑之執行矯正其偏差行為，衡平犯罪所肇損
    害之必要，本院認本件無暫不執行被告刑罰為適當之情事，
　　尚不宜宣告緩刑。 
三、沒收　　　
　㈠被告對告訴人王志杰施以詐術所得之現金共計8 萬9000元，
    為其本案犯罪所得，又被告業已返還告訴人王志杰共計2萬6
    000元，業如前述，是就被告尚未清償6萬3000元，此部分犯
    罪所得，雖未據扣案，仍應依刑法第38條之1 第1 項、第3 
    項規定宣告沒收，並於全部或一部不能沒收或不宜執行沒收
    時，追徵其價額。
　㈡被告用以連線上網從事本案犯行之不詳設備，既未扣案，且
    依卷內現存事證無從證明該設備現仍存在而尚未滅失。考量
    執行沒收或追徵價額所需耗費之成本、預防犯罪之關聯性，
    倘予宣告沒收、追徵價額，除另徒增開啟刑事執行程序之勞
    費外，對沒收制度所欲達成社會防衛之目的亦無助益，因認
    欠缺刑法上重要性而無沒收之必要，經本院審酌之後，爰不
    予宣告沒收，併此敘明。　
據上論斷，依刑事訴訟法第455 條之1 第1 項、第3 項、第369
條第1 項前段、第364 條、第299 條第1 項前段，判決如主文。
本案經檢察官趙燕利聲請簡易判決處刑，經檢察官陳師敏、孫瑋
彤移送併辦，檢察官高玉奇到庭執行職務。
中　　華　　民　　國　　111 　年　　6 　　月　　17　　日
                  刑事第五庭  審判長法  官  呂世文
                                    法  官  陳郁融
                                    法  官  李敬之
以上正本證明與原本無異。
不得上訴。
      　　　　　　　　　　　　　　　書記官　鐘柏翰　
中　　華　　民　　國　　111 　年　　6 　　月　　20　　日

中華民國刑法第339條
（普通詐欺罪）
意圖為自己或第三人不法之所有，以詐術使人將本人或第三人之
物交付者，處5年以下有期徒刑、拘役或科或併科50萬元以下罰
金。
以前項方法得財產上不法之利益或使第三人得之者，亦同。
前二項之未遂犯罰之。
中華民國刑法第358條
無故輸入他人帳號密碼、破解使用電腦之保護措施或利用電腦系
統之漏洞，而入侵他人之電腦或其相關設備者，處3年以下有期
徒刑、拘役或科或併科30萬元以下罰金。
中華民國刑法第359條
無故取得、刪除或變更他人電腦或其相關設備之電磁紀錄，致生
損害於公眾或他人者，處5年以下有期徒刑、拘役或科或併科60
萬元以下罰金。


附表：
編號 詐騙時間 匯款時間 詐騙金額 1 107年11月25日凌晨3時40分許，被告冒充楊惠君佯稱需支付房貸3萬元，致王志杰限於錯誤，而於右列時間匯款右列金額至被告新光帳戶。 107年11月26日上午8時23分許自王志杰元大銀行帳號00000000000000號帳戶匯出右列金額至被告新光帳戶 3萬元 2 108年2月4日上午1時24分許，被告冒充楊惠君佯稱需清償高利貸本金5萬元，致王志杰限於錯誤，而於右列時間匯款右列金額至被告新光帳戶。 108年2月4日上午3時55分許自王志杰元大銀行帳號00000000000000號帳戶匯出右列金額至被告新光帳戶 108年2月4日凌晨3時55分許自王志杰國泰世華銀行帳號000000000000號帳戶 匯出右列金額至被告新光帳戶   2萬元      3萬元 3 108年2月7日下午7時42分許，被告冒充楊惠君佯稱需清償高利貸利息9000元，致王志杰限於錯誤，而於右列時間匯款右列金額至被告新光帳戶。 108年2月7日晚間9時48分許自王志杰元大銀行帳號00000000000000號帳戶匯出右列金額至被告新光帳戶 9000元 合計   8萬9000元